【裁判字號】    99,聲,1035
【裁判日期】    990603
【裁判案由】    聲請解除限制出境
【裁判全文】
臺灣臺北地方法院刑事裁定              99年度聲字第1035號
聲  請  人
即  被  告  甲○○
選任辯護人  莫詒文律師
            林慧音律師
            李奇穎律師
上列被告因違反銀行法等案件，經檢察官提起公訴（97年度偵字
第2158號、第16993 號、第18920 號、第22891 號），聲請解除
限制出境，本院裁定如下：
    主  文
聲請駁回。
    理  由
一、聲請意旨略以：聲請人即被告甲○○（下稱被告甲○○）因
    任職於上海新華財經有限公司，每月須往返上海、台北之間
    ，與兩地客戶進行開會事宜。詎料本院將其限制出境，因此
    無法赴上海參與會議，難以配合公司任職要求，面臨工作違
    約的情況，更讓其半年在工作上的努力付之一炬。被告甲○
    ○身為家中經濟支柱，若因此解職，將造成家境困頓，且其
    自案發迄今，從未逃避司法，均配合審理到庭，無任何逃避
    或潛匿之虞，縱法院對被告甲○○作出不利的判決，其亦將
    循法律途逕以求救濟。其願意繼續籌集款項，將擔保金提高
    到新台幣（下同）200 萬元等語，而聲請解除限制出境，或
    暫時解除限制出境。
二、按為進行追訴、審判或執行，刑事訴訟法上除規定保全證據
    外，尚有保全被告到庭接受審判或執行之相關規定，至保全
    被告之方法，依其情節輕重分別有羈押、具保、責付及限制
    住居等，羈押為最嚴重之手段，責付、限制住居則係輕微之
    手段，而限制出境亦屬限制住居方法之一，其目的亦在於保
    全審判之進行及刑罰之執行，自屬法院之適法職權行使，並
    為對於憲法所賦予人民居住或遷徙自由之必要且較低度之法
    定限制。
三、經查：
  (一)被告甲○○因違反銀行法等案件，經檢察官提起公訴，由本
    院以98年度金重訴字第7 號案件審理，因其犯罪嫌疑重大，
    且涉有「重大經濟犯罪」，亦甚為明確，本院依訴訟進行程
    度，及被告甲○○涉案之情節、其陳明在上海及台北間來回
    工作之情形，另檢察官對於被告甲○○等人請求從重量刑（
    見本院D4卷第206-207 頁）等一切情事，在衡量國家刑事追
    訴、刑罰權之順暢執行以及被告甲○○之人權保障後，本院
    認為有對被告甲○○為限制出境、出海之強制處分的必要，
    而於99年4 月29日為被告甲○○應予限制出境、出海之裁定
    。
  (二)被告甲○○雖以上開情節，聲請解除限制出境或暫時解除限
    制出境，然被告甲○○業經本院認為犯銀行法第125 條第1
    項前段之非法經營收受存款業務罪、期貨交易法第112 條第
    5 款之未經許可經營期貨經理事業、期貨顧問事業及其他期
    貨服務事業罪、證券投資信託及顧問法第107 條第2 款之非
    法銷售基金罪，而於99年5 月31日以98年度金重訴字第7 號
    判決判處有期徒刑4 年10月，併科罰金1200萬元在案，並為
    相關從刑之諭知，其犯罪嫌疑不唯重大，更已明確，且參酌
    被告甲○○在亨太公司、富林投資管顧公司負責面試新進員
    工、提供電訪資料及為未具我國證券、期貨等專業證照之業
    務員等施以「教育訓練」等業務，而且被告甲○○所獲得之
    佣金經換算後高達15,252,665.29 元等情形（均見本院前揭
    判決所述），均可見被告甲○○涉案情節之重大。被告甲○
    ○於警詢時，就Hantec Global Investments Limited 匯予
    被告甲○○之款項（見上開判決附表六-4），雖辯稱係其透
    過香港亨達集團買賣金融商品之投資所得，然其資金來源，
    先係稱「早期的工作所得」，嗣於警方質疑並不合理後，又
    改稱「是我媽媽給我的合法贈與，大約給我2 、300 萬元」
    云云，所稱已前後矛盾，更無法指出其母親係如何匯款（見
    A3卷第82頁）。而且被告甲○○於警詢時，復已自承其並未
    投資亨達公司商品，且與香港亨達公司並無資金來往等語（
    見A3卷第80頁反面）；被告甲○○於本件聲請時，又坦承「
    被告之父親已離開人世，年邁之母親並無謀生能力……」等
    語（見本件聲請卷第11頁），均可見被告甲○○上開「母親
    合法贈與」、「投資所得」之辯解，均不足採信。另斟酌被
    告甲○○自承其在上海覓得職務，並有半年之久，且其更在
    上海租屋居住（見本件聲請卷第1 、11頁），足見被告甲○
    ○已具有在臺灣境外繼續謀生之能力。依上述之情節，並參
    酌被告甲○○於本件犯行非法獲取之高額佣金，被告甲○○
    所謂願籌集擔保金云云，並不足以擔保其將來會遵期返臺接
    受審判或執行。
  (三)故對被告甲○○續予限制出境、出海，雖對於被告甲○○之
    人身自由、工作權益造成影響，但斟酌本案被告甲○○涉案
    之情節，及其侵害社會法益重大，且若被告甲○○出境後未
    再遵期返臺接受審判或執行，亦將嚴重損及國家公益。故本
    院認為保全審判之進行及刑罰之執行，對被告甲○○繼續限
    制出境、出海，與比例原則無違，亦未逾越必要之程度，且
    無法以具保之方法替代。被告甲○○聲請解除限制出境或暫
    時解除限制出境，均不能准許，應予駁回。
四、據上論斷，應依刑事訴訟法第220條，裁定如主文。
中    華    民    國    99    年    6     月    3     日
              刑事第二庭    審判長法  官  劉慧芬
                                  法  官  陳勇松
                                  法  官  江俊彥
以上正本證明與原本無異。
如不服本裁定，應於裁定送達後5 日內向本院提出抗告狀。
                                  書記官  王聖婷
中    華    民    國    99    年    6     月    3     日

司法院資訊處製作；財團法人民間司法改革基金會備份。
